【裁判字號】    88,再,28
【裁判日期】    890217
【裁判案由】    聲請再審
【裁判全文】
臺灣高等法院臺南分院民事裁定  八十八年度再字第二十八號  Ｊ
      聲  請  人  甲  ○  ○
右聲請人與相對人東雲紡織股份有限公司間請求履行契約事件，對於中華民國八十七
年五月十三日本院裁定（八十七年度再字第二○號），向最高法院聲請再審，經最高
法院裁定移送前來，本院裁定如左：
      主      文
再審之聲請駁回。
聲請訴訟費用由聲請人負擔。
      理      由
一、本件聲請意旨略以：
（一）按司法院二十五年院字第一四一六號解釋文載明: 「民事訴訟法第一百六十二
      條所稱當事人不在法院所在地住居者，係指當事人不在受訴法院之所在地住居
      者而言，倘當事人係在受訴法院所在地住居，而對於該所在地法院所為之第一
      審或第二審判決提起上訴，不依同法第四百三十八條、第四百六十七條規定 (
      現行法第四百四十一條、四百七十條) ，於該法院提起上訴狀，而向該管第二
      審或第三審法院提起上訴，計算其法定期間，自不得適用該條規定，扣除其在
      途期間」之意旨，及依民事訴訟法第四百四十一條與四百七十條之規定，認為
      不服「受訴法院」之「終局判決」，依法應向終局判決之法院提出訴狀，再由
      終局判決之法院依民事訴訟法第一百六十二條第一項規定「計算法定期間，應
      扣除其在途之期間」，如未逾期後，始移送於專屬「管轄權法院」審理。而今
      聲請人依民事訴訟法第四百九十六條第一項規定，對於最高法院八十五年度台
      上字第一七八三號「終局判決」提起再審之訴，自應向終局判決之法院提出再
      審訴狀，由其計算法定期間，若未逾期，再移送於專屬管轄之第二審法院審理
      ，始合法。今鈞院八十七年度再字第二○號裁定理由第三項既認定：「本件兩
      造間請求履行契約事件，聲請人對於‧‧‧最高法院八十五年台上字第一七八
      三號確定判決，提起再審之訴」在前，則依前諸陳，聲請人自應向「終局判決
      」之最高法院遞狀，由其「計算法定期間，應扣除在途之期間」，如未逾期後
      ，始移送於專屬「管轄權」之第二審法院審理，始為合法；但鈞院卻為相違背
      之認定：而以「第查聲請人之住居所係在鈞院  (第二審)所在地，向專屬第二
      審法院即本院管轄之事件，自應直接向本院遞狀，故無須扣除在途期間」等語
      ，遽認聲請人上開所提再審之訴，係對於第二審「管轄法院」已逾期，竟不為
      審理逕予駁回之裁定。顯已與應為審理始合法之規定相抵觸，而有裁定之理由
      與主文矛盾之違法。且第二審法院，亦有「明知」而故違前揭司法院二十五年
      院字第一四一六號解釋意旨，及民事訴訟法第四百四十一條、第四百七十條、
      第一百六十二條第一項、第四百九十六條第一項等規定，有適用法規顯有錯誤
      之違法 (最高法院二十九年度上字第一四七四號判例參照)。
（二）聲請人據  (一)所述，依民事訴訟法第四百九十六條第一項第一、二及十三款
      規定聲請再審，鈞院八十七年度再字第二○號及最高法院八十七年度台抗字第
      四○三號裁定理由，卻「明知」而不依上開規定，調查審酌為有利聲請人之裁
      定，反遽予為駁回之裁定，顯已有適用法規錯誤、裁定理由與主文矛盾之違誤
      。
（三）聲請人因不服鈞院八十六年度再字第一○號裁定，於八十六年六月二十四日向
      最高法院提出抗告狀，經最高法院以八十七年度台抗字第三一號受理在案；復
      不服鈞院上開案號之裁定，及最高法院八十七年度台抗字第三一號確定裁定，
      於八十七年三月三十一日向鈞院暨最高法院分別提出聲請再審狀，經鈞院及最
      高法院分別以八十七年度再字第二○號、八十七年度台聲字第三六八號受理在
      案；又不服鈞院八十七年度再字第二○號裁定，於八十七年五月二十五日向最
      高法院再提出抗告狀，經最高法院以八十七年度台抗字第四○三號受理在案，
      聲請人對於上揭諸裁定之不法，均一再主張，惟最高法院及鈞院諸裁定，卻不
      為審核即遽以捨棄。依最高法院十八年抗字第二四八號判例所示：「當事人提
      出之書狀，必其成立在原確定判決前，未經審核捨棄，而又可受利益之裁判者
      ，乃為合於再審條件」之意旨，聲請人自得以曾提出之上開八十六年六月二十
      四日抗告狀等各書狀，資為「發現未經斟酌之證物或得使用該證物，如經斟酌
      可受較有利益之裁判者」，而為再審事由之一；又最高法院八十七年度臺抗字
      第四○三號認定：「至同項第十三款所謂發現未經斟酌之證物，係指前訴訟事
      實審之言詞辯論終結前已存在之證物，因當事人不知有此，致未經斟酌，現始
      知之者而言」，乃不予斟酌，逕裁定駁回，顯已「明知」本件係屬訴訟程序裁
      定「確無事實審之言詞辯論終結」之法定程序，竟故為上開抵觸違誤之認定，
      也顯與民事訴訟法第五百零七條得聲請再審之規定相抵觸，且既明知而故違最
      高法院前開十八年度抗字第二四八號判例所示「合於再審條件，應為斟酌」之
      意旨相抵觸，已有裁定之理由與主文矛盾，適用法規顯有錯誤之違誤。
（四）綜上所陳，依民事訴訟法第四百九十六條第一項第一、二及十三款以及第五百
      零七條之規定，一併提起聲請再審等語。
二、查本件聲請人就本院八十七年度再字第二○號，及最高法院八十七年度台聲字第
    六五三號確定裁定，一併向最高法院聲請再審，其中就最高法院八十七年度台聲
    字第六五三號確定裁定聲請再審部分，業經最高法院以八十七年度台聲字二四四
    號裁定駁回，本件僅就最高法院移送前來之部分為審理，合先敘明。
三、按對於確定裁定聲請再審，依民事訴訟法第五百零七條準用同法第五百零一條第
    一項第四款之規定，必須表明再審理由，所謂表明再審理由，必須指明確定裁定
    有如何合於法定再審事由之具體情事始為相當，倘僅泛言有何條款之再審事由，
    無具體情事者，仍難謂已合法表明再審事由（最高法院六十四年台聲字第七六號
    判例參照）。查：
（一）本件聲請人原係本於民事訴訟法第四百九十六第一項第十三款之事由，對於本
      院八十四年度再更(一)字第三號及最高法院八十五年度台上字第一七八三號確定
      判決，逕向最高法院提起再審之訴，經最高法院移送本院以八十六年度再字第
      十號受理在案。嗣本院以聲請人逾期提起再審之訴為由，駁回就本院八十四年
      度再更(一)字第三號，及最高法院八十五年度台上字第一七八三號確定判決之再
      審之訴聲請，並敘明聲請人即再審原告住居所在本院所在地，無須扣除在途期
      間，雖再審原告係逕向最高法院遞狀，仍不得加扣至最高法院之在途期間，乃
      再審原告遲至八十五年十月十八日始依民事訴訟法第四百九十六條第一項第十
      三款規定，提起本件再審之訴，顯已逾上述不變期間，其再審之訴，自非合法
      等語，並無不合。
（二）聲請人對於本院八十六年度再字第十號裁定不服，提起抗告，經最高法院以八
      十七年度台抗字第三一號裁定駁回確定，聲請人不服上開確定裁定，再向本院
      聲請再審，經本院以八十七年度再字第二○號受理後，認：「按民事訴訟法第
      四百九十六條第一項第一款所稱適用法規顯有錯誤，係指確定判決所適用之法
      規，顯然不合法律之規定或現尚有效之解釋或判例顯有違反者而言；又同項第
      二款所謂判決理由與主文顯有矛盾，係指理由與主文之牴觸甚為顯然者而言；
      又同項第十三款所謂發見未經斟酌之證物，係指前訴訟程序事實審之言詞辯論
      終結前已存在之證物，因當事人不知有此致未經斟酌，現始知之而言，若在前
      訴訟程序事實審言詞辯論終結前尚未存在之證物，即無所謂發現。當事人發現
      未經斟酌之證物或得使用該證物者，固得據為再審之理由，但以如經斟酌可受
      較有利益之裁判者為限；及提起民事再審之訴，應於三十日之不變期間內為之
      ；又該期間自判決確定時起算。兩造間請求履行契約事件，聲請人對於本院八
      十四年度再更(一)字第三號及最高法院八十五年度台上字第一七八三號確定判決
      ，提起再審之訴，已逾上述不變期間，其再審之訴，自非合法。且聲請人之住
      居所係在本院所在地，向專屬第二審法院即本院管轄之事件，自應直接向本院
      遞狀，無須扣除在途期間，雖聲請人逕向最高法院遞狀，仍應視同向本院遞狀
      ，聲請人徒以其係依民事訴訟法第四百九十六條第一項第一、二及十三款之規
      定，同時向受訴法院之最高法院提起再審之訴，關於依上開法條項第一、二款
      提起再審之訴部分，經最高法院裁定，於理由中認定可扣除在途期間，並未逾
      期。但對於依上開同法條項第十三款之規定，向受訴法院（即『原法院』）之
      同一最高法院同時提起再審之訴部分，經最高法院裁定移送本院審理後，卻認
      定不得扣除在途期間，而主張應扣除在途期間云云，顯有誤解」，因認本院八
      十六年度再字第一○號裁定，及最高法院八十七年度台抗字第三一號裁定，並
      無聲請人所述之聲請再審事由，其執前揭事由聲請再審為無理由，而駁回聲請
      人就本院八十六年度再字第一○號裁定，及最高法院八十七年度台抗字第三一
      號裁定之聲請再審者，並無不合。
（三）再者，聲請人就本院前開八十七年度再字第二○號確定裁定聲請再審，核其聲
      請狀內表明之再審理由，無非說明其對於本院八十六年度再字第十號之前訴訟
      程序確定裁判不服之理由，對於原確定裁定（本院八十七年度再字第二○號裁
      定）究有如何合於民事訴訟法第四百九十六條第一項第一款、第二款及第十三
      款規定之具體情事，則未據明。
  綜上所述，依前開說明，聲請人既未表明本院八十七年度再字第二○號確定裁定有
  何合於民事訴訟法第四百九十六條第一項第一款、第二款及第十三款規定之具體情
  事，其泛指之事項並已據本院前開八十七年度再字第二○號確定裁定一一批駁，其
  空言指稱本院八十七年度再字第二○號有何再審理由云云，惟未提出具體情事，其
  聲請自非合法。
四、據上論結，本件再審之訴為不合法，依民事訴訟法第五百零七條、第五百零二條
    第一項、第九十五條、第七十八條，裁定如主文。
中      華      民      國    八十九    年      二      月      十七    日
                                    臺灣高等法院臺南分院民事第二庭
~B1審判長法官  吳    火    川
~B2      法官  吳    志    誠
~B3      法官  李    文    賢
右為正本係照原本作成。
如對本裁定抗告，須於裁定送達後十日內向本院提出抗告狀，並應繳納抗告費新台幣
四十五元。
中      華      民      國    八十九    年      二      月      十九    日
~B法院書記官  劉    清    洪


司法院資訊處製作；財團法人民間司法改革基金會備份。
